臺灣新北地方法院民事判決
110年度簡上字第143號
上  訴  人  財團法人台灣更生保護會台北分會

法定代理人  林炳耀  
訴訟代理人  蔡輝    
被上訴人    李素蕉  
訴訟代理人  王忠信  
上列當事人間請求返還借款事件，上訴人對於中華民國109年12
月23日本院板橋簡易庭109 年度板簡字第2816號第一審判決提起
上訴，本院於110 年12月6日言詞辯論終結，判決如下：
    主  文
上訴駁回。
第二審訴訟費用由上訴人負擔。
    事實及理由
壹、程序部分
一、按不變更訴訟標的，而補充或更正事實上或法律上之陳述者
    ，非為訴之變更或追加，民事訴訟法第256條定有明文。又
    前開規定依同法第436條之1第3項、第463條規定於簡易事件
    第二審程序適用之。上訴人上訴時原聲明第2項為：被上訴
    人應給付上訴人新臺幣（下同）12萬6,000元，及自起訴狀
    繕本送達翌日起至清償日止，按週年利率5%計算之利息，嗣
    將利息起算日變更為自支付命令送達翌日起算（見本院卷第
    61頁），核乃更正其事實上及法律上之陳述，與前開規定相
    符，應予准許。
二、又當事人不得提出新攻擊或防禦方法，但有下列情形之一者
    ，不在此限：三、對於在第一審已提出之攻擊或防禦方法為
    補充者，民事訴訟法第447條第1項第3款定有明文。前開規
    定，依同法第436條之1第3項、第463條規定於簡易事件第二
    審程序適用之。上訴人於本院審理時提出被上訴人之在職證
    明書等資料（見本院卷第77頁至第133頁、第137頁至第195
    頁、第199頁至第201頁），被上訴人雖爭執上訴人並未於原
    審提出前開證據（見本院卷第63頁），然被上訴人係於本院
    審理時否認其為訴外人羅家銘之連帶保證人，上訴人乃表示
    可提出前開資料佐證（見本院卷第62頁至第63頁），應係就
    上訴人於原審主張之保證契約關係為證據之補充，與前開規
    定相符，故前開證據仍得作為本案訴訟資料，先予敘明。
貳、實體部分
一、上訴人起訴及上訴主張：羅家銘於民國80年11月30日邀同被
    上訴人為連帶保證人向上訴人借款18萬元，約定自81年2月2
    8日起至82年7月30日止，按月攤還1萬元。詎羅家銘僅繳付
    至94年1月，尚積欠12萬6,000元，上訴人已於105年4月13日
    取得對羅家銘之債權憑證，依民法第747條規定，上訴人對
    羅家銘已有中斷時效之行為，對被上訴人亦生效力，被上訴
    人應就羅家銘積欠債務負還款義務。爰依消費借貸及連帶保
    證之法律關係，請求被上訴人給付12萬6,000元，及自支付
    命令送達翌日起至清償日止，按週年利率5%計算之利息等語
    。
二、被上訴人則以：被上訴人爭執上訴人提出保證書（下稱系爭
    保證書）之真正，被上訴人並無印象在系爭保證書上簽名，
    且系爭保證書之金額有塗改、金額僅為18元，應屬無效。又
    上訴人提出之債權憑證所載羅家銘之地址，被上訴人早已不
    住該處，被上訴人無從得知。民法第747條規定應係無給付
    期限者方有適用，本件消費借貸有明確期限並無適用，且本
    件上訴人之請求時效已長達30年，對被上訴人係不公平、不
    合理等語，資為抗辯。
三、上訴人於原審聲明：被上訴人應給付上訴人12萬6,000元，
    及自支付命令送達翌日起至清償日止，按週年利率5%計算之
    利息。原審對於上訴人之請求為上訴人敗訴之判決，上訴人
    不服提起上訴，並聲明：㈠原判決廢棄。㈡被上訴人應給付上
    訴人12萬6,000元，及自支付命令送達翌日起至清償日止，
    按週年利率5%計算之利息。被上訴人則於本院聲明：上訴駁
    回。
四、本院之判斷：
    上訴人主張其借貸18萬元予羅家銘，羅家銘迄今尚積欠12萬
    6,000元，被上訴人為羅家銘之連帶保證人，應對上訴人負
    清償之責等語，被上訴人雖未否認羅家銘曾向上訴人借款，
    然就其應否負連帶保證人清償之責，則以前揭情詞置辯。是
    本件兩造爭執所在厥為：㈠被上訴人是否同意擔任羅家銘之
    連帶保證人？㈡上訴人對被上訴人之請求權是否已罹於消滅
    時效？經查：
  ㈠被上訴人為羅家銘之連帶保證人：
    上訴人主張羅家銘其向借貸18萬元時，邀同被上訴人擔任連
    帶保證人等語，業據其提出借款人為羅家銘之小額貸款申請
    書及系爭保證書為佐（見本院卷第133頁至第135頁），並提
    出正本經本院核閱無訛（見本院卷第210頁），堪認形式上
    係屬真正。被上訴人雖抗辯其無印象在系爭保證書上簽名云
    云，然上訴人受理羅家銘之貸款申請資料包含被上訴人當時
    任職公司欣南運輸股份有限公司出具之在職證明書、被上訴
    人之國民身分證正反面及各類所得扣繳暨免扣繳憑單（見本
    院卷第77頁至第85頁），此等資料若非被上訴人向任職單位
    申請或自行提出，上訴人應無可能取得，且被上訴人與羅家
    銘為配偶關係（見被上訴人前開國民身分證背面），亦符合
    親密家屬間相互擔任連帶保證人之借貸常情，被上訴人僅以
    其已無印象云云而否認有擔任羅家銘之連帶保證人，應無可
    採。又系爭保證書所載貸款金額固為「壹拾捌元」，且有塗
    改痕跡（見本院卷第215頁至第219頁），然羅家銘簽收之領
    據記載貸款金額為「壹拾捌萬元」，衡情連帶保證人保證範
    圍與主債務人所負債務範圍相同，且僅保證區區之18元，對
    上訴人而言並無任何保證實益，顯見系爭保證書上之金額應
    係因曾有塗改而漏載「萬」字，不影響被上訴人同意就借款
    金額18萬元全部負連帶保證之責。是以，上訴人主張被上訴
    人為羅家銘之連帶保證人，且保證範圍為借貸金額18萬元，
    應屬有據。
  ㈡上訴人對被上訴人之請求權已罹於消滅時效：
  ⒈按請求權，因15年間不行使而消滅；消滅時效，自請求權可
    行使時起算；消滅時效，因左列事由而中斷：三、起訴；左
    列事項，與起訴有同一效力：一、依督促程序，聲請發支付
    命令；五、開始執行行為或聲請強制執行；因起訴而中斷之
    時效，自受確定判決，或因其他方法訴訟終結時，重行起算
    ；時效完成後，債務人得拒絕給付；向主債務人請求履行，
    及為其他中斷時效之行為，對於保證人亦生效力，民法第12
    5條、第128條前段、第129條第1項第3款、第2項第1款、第5
    款、第137條第2項、第144條第1項、第747條定有明文。又
    按消滅時效完成後，如債權人依原執行名義或債權憑證聲請
    法院再行強制執行時，亦不生中斷時效或中斷事由終止重行
    起算時效之問題（最高法院89年度台上字第1623號判決意旨
    參照）。
  ⒉上訴人曾向本院對羅家銘聲請核發支付命令，經本院以89年
    度促字第58151號准許，該支付命令並於90年3月12日送達，
    本院於90年4月10日核發支付命令確定證明書，上訴人執前
    開支付命令及確定證明書向本院聲請對羅家銘核發105年4月
    13日新北院霞105司執壽字第36452號債權憑證等情，有上訴
    人提出前開支付命令聲請狀、支付命令及確定證明書為佐（
    見本院卷第97頁至第105頁、第125頁至第127頁），並經本
    院調取105年度司執字第36452號清償債務執行事件卷宗確認
    無訛。又依前開支付命令確定證明書所載，本院89年度促字
    第58151號支付命令係於90年3月12日送達，加計異議之不變
    期間20日、在途期間2日，該支付命令係於90年4月3日確定
    ，並重新起算請求權時效15年，據此計算，上訴人應於105
    年4月3日時效完成前聲請對羅家銘為強制執行，方生時效中
    斷之效力。然上訴人係於105年4月6日始向本院聲請對羅家
    銘核發債權憑證（見105年度司執字第36452強制執行事件卷
    內上訴人聲請狀上本院收狀戳章），時點已在105年4月3日
    時效完成之後，依前揭說明及規定，不生時效中斷之效果，
    對連帶保證人即被上訴人亦無時效中斷效力可言。是以，上
    訴人自承於本案之前未曾對被上訴人為起訴或請求（見原審
    卷第53頁），迄今早已逾15年請求權時效，被上訴人並提出
    時效抗辯，被上訴人自得拒絕給付，上訴人請求被上訴人清
    償羅家銘積欠債務，自屬無據。
  ⒊上訴人雖主張羅家銘繳款至94年1月等語，並提出羅家銘清償
    貸款日期金額表為佐（見本院卷第201頁），然該表僅有記
    載還款日期及上訴人經辦人員之蓋章，無法得知各期貸款均
    係由羅家銘所清償，且上訴人於93年7月間僅曾與訴外人即
    羅家銘之子羅啟峰聯繫，羅啟峰表示會通知其母親轉達等情
    ，有上訴人提出之貸款追蹤考核表可參（見本院卷第119頁
    至第121頁），更無從認定羅家銘迄至94年1月間仍有清償債
    務之行為，而生承認債務之時效中斷事由。至於原審雖認定
    被上訴人不爭執羅家銘積欠債務繳付至94年1月（見原審判
    決第3頁第1行至第2行），然此僅係被上訴人對債務最後清
    償時期之客觀事實不予爭執，無法推論被上訴人亦承認羅家
    銘迄至94年1月仍有自行清償之事實，無從為有利於上訴人
    之認定。
五、綜上所述，被上訴人為羅家銘之連帶保證人，然上訴人對被
    上訴人之請求權已罹於15年消滅時效，被上訴人並為時效抗
    辯，而得拒絕給付。從而，上訴人請求被上訴人給付12萬6,
    000元及遲延利息，為無理由，不應准許。原審為上訴人敗
    訴之判決，理由雖與本院不同，惟結論並無二致，仍應予以
    維持。上訴人指摘原判決不當，求予廢棄改判，為無理由，
    應駁回其上訴。
六、兩造其餘之攻擊或防禦方法及未經援用之證據，經本院斟酌
    後，認為均不足以影響本判決之結果，自無逐一詳予論駁之
    必要，併此敘明。
七、據上論結，本件上訴為無理由，依民事訴訟法第436 條之1
    第3 項、第463 條、第449 條第1 項、第78條，判決如主文
    。　　
中　　華　　民　　國　　110 　年　　12　　月　　27　　日
                  民事第四庭    審判長法　官 張筱琪
　　　　　　　　　 
　　　　　　　　　                    法  官 林琮欽
　　　　　　　　　
　　　　　　　　　                    法  官 莊佩頴
以上正本係照原本作成
本判決不得上訴
中　　華　　民　　國　　110 　年　　12　　月　　27　　日
                            書記官　李瑞芝